【裁判字號】    97,重上更(一),227
【裁判日期】    970930
【裁判案由】    毒品危害防制條例
【裁判全文】
臺灣高等法院臺南分院刑事判決
上  訴  人
即  被  告  甲○○
選任辯護人  李永裕  律師
上列上訴人即被告因毒品危害防制條例案件，不服臺灣臺南地方
法院92年度訴字第1160號中華民國94年1月31日第一審判決（起
訴案號：臺灣臺南地方法院檢察署91年度偵字第1122、1515號）
，提起上訴，判決後由最高法院第一次發回更審，本院判決如下
：
    主      文
原判決撤銷。
甲○○意圖販賣而持有第三級毒品，累犯，處有期徒刑肆年陸月
。扣案如附表二編號四、附表三編號一、二及附表四編號一至八
所示之物均沒收之。
    事      實
一、甲○○於民國 (下同）八十九年間，曾犯傷害罪，經原審判
    處有期徒刑四月，如易科罰金，以三百元折算一日，復經本
    院駁回上訴確定，於九十年一月十八日易科罰金執行完畢。
二、甲○○原有施用第三級毒品愷他命（俗稱Ｋ他命，下稱Ｋ他
    命）之行為，於九十一年八月間，向綽號「黑仔」姓名年籍
    不詳之成年男子，購入粉狀Ｋ他命擬供己施用，惟購入之後
    ，思販賣Ｋ他命有利可圖，遂意圖販賣第三級毒品Ｋ他命，
    將購入之Ｋ他命添加葡萄糖降低純度，並部分分裝成瓶裝一
    瓶，部分分裝成膠囊合計一百十一顆後，分裝後之Ｋ他命呈
    三種方式即膠囊、粉狀、瓶裝（均詳如附表一所示），而持
    有前開毒品，並伺機出售。嗣經警於九十一年十月十八日下
    午三時四十分許，在台南市○區○○街九十號四樓甲○○租
    屋處搜索扣得如附表二所示之物；又經警於九十一年十月二
    十八日晚上八時四十五分許，在台南市○○區○○路一段六
    十號前查甲○○，扣得如附表三所示之物；附表二、三所扣
    得之物，其中如附表四編號一至八均係甲○○所有，且係甲
    ○○分裝Ｋ他命供其意圖販賣而持有第三級毒品Ｋ他命犯罪
    所用之物。
三、案經臺南市警察局第二分局報請臺灣臺南地方法院檢察署檢
    察官偵查起訴。
    理      由
甲、証據能力部分：
  (一)被告辯護人辯稱【通訊監察譯文屬傳聞証據，且沒有監聽錄
    音帶，故無証據能力；另警方二次搜索，但九十一年十月二
    十八日之扣案物品，依卷內資料無從判斷係基於臨檢或附帶
    搜索或逕行搜索而得，依法不得作為証據】云云。
  (二)按除法律另有規定外，實施刑事訴訟程序之公務員因違背法
    定程序取得之證據，其有無證據能力之認定，應審酌人權保
    障及公共利益之均衡維護，刑事訴訟法第一百五十八條之四
    定有明文規定。則依該規定，公務員符合法定程序取得之證
    據，應具備證據能力，但若違背法定程序取得之証據，並非
    全然無証據能力。查：
  (1)辯護人雖對公訴人以九十一年八月一日至三日對被告000
    0000000號行動電話監聽錄音之譯文，作為認定被告
    犯罪證據，質疑其證據能力，然此有卷附台南地方法院檢察
    署九十一年七月十一日九十一年南檢玲清監字第○○○二七
    六號通訊監察書，內容並記載九十一年七月十二日上午十時
    起至九十一年八月九日上午十時止，對000000000
    0號行動電話監聽錄音。
  (2)本件九十一年八月一日至三日監聽之錄音帶雖未隨案附卷。
    然被告於警詢中，經警訊及該【通訊監察譯文所載之通話內
    容】，被告非但未否認有該通話，且就該通話內容一一解釋
    ；而被告九十一年十月二十九日上午十一時二十五分之警詢
    內容，亦經被告辯護人播放核對後，陳報與警詢筆錄內容相
    符（見原審卷第六十二頁）。嗣於偵查中，經檢察官訊及【
    警訊所言是否實在】，被告亦稱【實在】等語（見偵字第11
    225號卷第七頁背面、第十六頁背面），足見被告對警詢筆
    錄內容並不爭執，則被告確有為通訊監察譯文所載之通話與
    內容，亦可認定。則縱令該監聽錄音帶並未扣案，亦難以此
    即認上開通訊監察譯文之內容係經偽造而有不實之處，且又
    經台南地方法院檢察署九十一年七月十一日九十一年南檢玲
    清監字第○○○二七六號核發通訊監察書（見原審卷第九十
    二頁），則此部分之監聽既依法定程序為之，通訊監察譯文
    自得作為本件証據。
  (三)再被告辯護人辯稱九十一年十月二十八日之扣案物品，依卷
    內資料無從判斷係基於臨檢或附帶搜索或逕行搜索而得，依
    法不得作為証據】云云。然依該次之搜索經本院再傳訊負責
    搜索之警員乙○○到庭具結證述係因發現被告甲○○有販賣
    Ｋ他命之犯罪嫌疑才跟縱逕行搜索等情，並據證人乙○○於
    97年8月20日到庭證述屬實在卷 (詳後)，因此九十一年十
    月二十八日搜索被告，係合於刑事訴訟法第一百三十條逕行
    搜索之要件，雖扣押筆錄所載，係依刑事訴訟法第一百三十
    條或第一百三十一條第一項規定執行逕行搜索。且搜索之範
    圍又係被告身體及其所駕駛之自用小貨車，符合刑事訴訟法
    第一百三十條不要式搜索。另九十一年十月十八日之搜索，
    又係持【搜索票】為之，亦符合法定程序。至於二次搜索扣
    得之物，依警訊卷附之扣押物品目錄表所載，雖又予以區分
    何者係第一次持搜索票扣得，何者係附帶搜索取得之扣押物
    ，但上開二次之搜索既符合法定程序，所搜索扣得之物自得
    作為証據。至於該扣押物品目錄表未予區分二次搜索扣得之
    物，僅係程序上有所疏忽，但並不影響二次搜索扣得之物之
    合法性，自得作為証據，被告辯護人上開所辯，尚無可採。
乙、實體方面：
一、訊據被告固坦承有於前開時、地為警查獲持有Ｋ他命及分裝
    器具，惟矢口否認有販賣之意圖，辯稱：查獲之毒品及分裝
    器具都是供自己吸食所用云云。辯護人則辯稱：通訊監察譯
    文屬傳聞証據，且沒有監聽錄音帶，故無証據能力；另警方
    二次搜索，但九十一年十月二十八日之扣案物品，依卷內資
    料無從判斷係基於臨檢或附帶搜索或逕行搜索而得，依法不
    得作為証據云云。
二、經查：
  (一)被告前有施用第三級毒品Ｋ他命，且於本件案發被告經羈押
    前之一年，被告即有施用Ｋ他命之事實；另被告於前揭時、
    地購入附表一所示之Ｋ他命等事實，業據被告自白不諱（見
    警訊卷被告筆錄、偵查卷第第十六頁背面起、第四十頁正面
    起，原審卷第三十二頁、第一百五十一頁、第一百五十四頁
    起，本院卷第五十五起）。並有扣案之附表二、三之毒品Ｋ
    他命及工具等件為証。
  (二)再扣押之証物，經於九十一年十二日間送請內政部警政署以
    氣相層析質譜儀、核磁共振分析法檢驗，送驗結果如下：
  (1)Ｋ他命瓶裝，壹瓶，含瓶重１‧９１公克，予以編號２。
    1.含外包裝塑膠袋毛重３‧１８公克，淨重０‧７６公克，
      取０‧１５公克供鑑驗用罄，餘淨重０‧６１公克。
    2.檢出：三級毒品〝愷他命〞（Ketamine，又名K他命）成
      分。另檢出〝葡萄糖〞（Ｇlucose）成分。
  (2)Ｋ他命，壹包，毛重約５１‧１５公克，予以編號３。
    1.實際毛重５１‧０４公克，淨重５０‧１６公克，取０‧
      １１公克供鑑驗用罄，餘淨重５０‧０５公克。
    2.檢出：三級毒品〝愷他命〞（Ketamine，又名K他命）成
      分。
  (3)Ｋ他命膠囊，壹百壹拾壹顆，拆封檢視為紅—白色膠囊，外
    觀型態均相同，隨機抽取鑑驗，分別予以編號４—１，４—
    ２。
    1.總毛重３０‧２６公克，總淨重２６‧６６公克（壹百壹
      拾壹顆），取０‧５１公克供鑑驗用罄，餘總淨重２６‧
      １５公克 (驗後經本院上訴審送回清點剩一０八顆，原審
      載一０九顆係誤載)。
    2.編號４—１，４—２：均檢出：三級毒品〝愷他命〞（
      Ketamine，又名K他命）成分。另均檢出：〝利度卡因〞
      （（Lidocaine）成分、〝葡萄糖〞（Ｇlucose）成分。
  (三)再經本院更一審於97年8月8日送請內政部警政署刑事警察局
    有關純度之問題，經該局從送鑑之膠囊裝Ｋ他命108顆中隨
    機抽取2顆鑑定（取0.44公克鑑定用罄, 總餘淨重25.37公克
    )純度約29%（剩106顆)。
  (四)上開二次鑑定有內政部警政署刑事警察局九十一年十二月十
    七日刑鑑字第○九一○三一六○三五號及九十七年八月二十
    日刑鑑字第○九七○一一九九五六號檢驗成績書二紙在卷可
    稽（見偵字第一一二二五號卷第二八頁），足認被告此部分
    之自白與事實相符，而可信採。
  (五)被告甲○○雖辯稱其購得之附表一Ｋ他命係供自己施用，並
    無販賣之意圖云云。然查：
  (1)被告甲○○於原審審理時供述：其購買Ｋ他命都是粉狀整袋
    的，這樣較便宜，包成膠囊是自己用吸管包的等語（見原審
    卷第一五二頁），則被告依上開供述，若該膠囊確係供其自
    己施用，無論是粉狀或是填充成膠囊狀之扣案物，其成分內
    容均應相同。但比較前開２、３扣案送驗之Ｋ他命粉狀及膠
    囊之成份，編號２之粉狀Ｋ他命除檢出：三級毒品〝愷他命
    〞（Ketamine，又名K他命）之成分外並無其他成分，然編
    號３Ｋ他命膠囊，除檢出：三級毒品〝愷他命〞（Ketamine
    ，又名K他命）成分外，並檢驗出〝利度卡因〞（Lidocaine
    ）成分、〝葡萄糖〞（Ｇlucose）成分，且經本院更一審於
    97年8月8日送鑑定之純度為29%已如上述，足見被告將粉狀
    Ｋ他命填裝成膠囊狀時，再添加其他物質，使純度下降，以
    便伺機販售圖利，此與一般自行施用毒品者，希望吸食之毒
    品純度較高，並不相符。是以被告辯稱【其購買該Ｋ他命均
    係供作自己施用】云云，其真實性已非無疑。
  (2)次查被告經警扣得之毒品Ｋ他命數量龐大，更有夾鏈帶、空
    膠囊、分裝墊板、分裝瓶等分裝器具，且扣案之Ｋ他命亦有
    【粉狀】、【瓶裝】及膠囊之三種分裝型式。若係單純供自
    己施用，衡情何須將之分為三種分裝方式；再參酌被告於警
    、偵訊時自承吸食Ｋ他命，而施用Ｋ他命之方式，均係取少
    量粉劑置於桌上，再以塑膠管透過鼻腔靠近粉末吸食等情（
    見警卷第二頁背面、見偵字第一一二二五號卷第七頁背面）
    ，則被告每次施用時，僅需從單一包裝內取出少量吸食即可
    ，實無大費周折裝入膠囊內之理；縱被告為求攜帶方便，亦
    僅分裝於小袋內即足，然而被告竟將大量Ｋ他命一一裝入膠
    囊，除六顆膠囊未檢出Ｋ他命外，經檢出Ｋ他命之膠囊高達
    一百十一顆 (經二次鑑定用罄後剩一０六顆），數量龐大，
    且該膠囊內之Ｋ他命又滲雜其他成分，以降低純度（送鑑驗
    後純度為29%)，已如前述，足見扣案之Ｋ他命顯非僅供自己
    施用，衡情該膠囊部分應係為販賣時方便攜帶計價之用。另
    被告雖又辯稱【其以膠囊吞食方式吸食，一天施用三、五十
    顆，一次吃一顆】云云（見偵字第一一二二五號卷第第八頁
    、第四十頁、原審卷第一五四頁），然若以被告每天吞食Ｋ
    他命膠囊三、五十顆，每次一顆，以被告整日不眠之情況下
    ，約半小時即須吞食一顆，要屬無稽，且悖於常理，則告所
    辯【無販賣之意圖，僅供己施用】云云，已難信採。
  (3)再參酌前開被告之通訊監察譯文所載，被告被問及有無【那
    個Ｋ】，被告答【要多少】、並言及「看東西好不好，你要
    一千還是一千五的」、「我想把價格提高」、「我現在講的
    就是五，但是要如何再讓它上去」、「（那就看你如何跟客
    人講了）就是我們如何推銷啊」等語；佐以被告於警訊時，
    對於該通訊監察譯文中「蟾蜍」、「南哥」、「黑仔」等人
    均表示認識；且供述【（你與綽號「黑仔」之通訊中，你問
    他東西要怎麼洗才會漂亮？）我是問他Ｋ他命要加什麼東西
    混起來，在吸食後才比較有感覺。】、【（你又問，我們要
    怎麼去推…，有時候我想把價格提高，「黑仔」答，你價格
    一律發五，你再問，我現在講的就是五，但要如何再讓他上
    去，「黑仔」回答，那就看你如何跟客人講了，你再問，就
    是我們如何推銷啊？「黑仔」回答，我就配合你…這樣市場
    比較穩？）是他要教我販賣Ｋ他命之內容，…】等語（見被
    告第二次警訊筆錄）。於檢察偵訊時，經檢察官以相同問題
    訊及被告，被告亦供述：「黑仔」要配合我，要我這樣替他
    賣東西，…等語（見偵字第一一二二五號卷第九頁背面）等
    情觀之，足見被告所言「但要如何再讓他上去」、「如何跟
    客人講；如何推銷」等語，其意應係【如何將毒品販售，並
    把售價提高】。則若扣案之Ｋ他命確係供被告自己施用，則
    被告何須思及【如何推銷、如何提高售價】，益足証被告有
    販賣Ｋ他命之意圖，已堪認定。
  (4)末查，被告購入附表一之Ｋ他命後，確有將之分裝成膠囊之
    方式，並以附表二、之吸管分裝勺、塑膠吸管鏟子供作將Ｋ
    他命分裝成膠囊分等情，又據被告於本院上訴審審理時供明
    在卷（見本院上訴審卷第五十三頁、第五十四頁）。再參酌
    扣案之Ｋ他命數量甚多，且有分裝工具，而扣案之分裝瓶亦
    高達七百餘組，及前開通訊監察譯文所載，足認被告確有販
    賣第三級毒品Ｋ他命之意圖，而持有扣案之Ｋ他命灼然甚明
    。另被告辯護人雖辯稱【被告有正當職業，其係金香舖之負
    責人，不需靠販賣Ｋ他命增加自己的收入】云云，並提出有
    被告經營金香舖之照片及名片為証。然被告之經濟狀況如何
    、有無正當職業，與是否有販賣Ｋ他命意圖，並無必然之關
    聯性，被告辯護人此部分所辯，亦難信採。
  (六)最高法院97年台上字第2794號97年6月20日發回意旨略以:
    上訴人 (即被告甲○○)之辯護人於原審準備程序及審判中
    辯稱：九十一年十月二十八日之扣案物品，依卷內資料無從
    判斷係基於臨檢或附帶搜索或逕行搜索而得，依法不得作為
    證據云云（原審卷第四十一、五十六、五十七頁）。而依卷
    內搜索扣押筆錄所載，該次搜索之依據為：依刑事訴訟法第
    一百三十條或第一百三十一第一項執行逕行搜索；理由：涉
    嫌販賣第三級毒品；執行對象範圍：受搜索人之身體及所駕
    駛自用小貨車等語（九十一年度偵字第一一五一五號卷第九
    頁）。就其搜索之範圍屬上訴人之身體及交通工具以觀，應
    屬依刑事訴訟法第一百三十條之規定所為之搜索。然其搜索
    究否合於前揭所定係於逮捕被告、犯罪嫌疑人或執行拘提、
    羈押之情形下所為之附帶搜索？則屬不明。此攸關其搜索之
    合法性及扣押之證物可否作為證據之判斷，即待究明云云，
    此部分經查：
    (1)按檢察官、檢察事務官、司法警察官或司法警察逮捕被告
      、犯罪嫌疑人或執行拘提、羈押時，雖無搜索票，得逕行
      搜索其身體、隨身攜帶之物件、所使用之交通工具及其立
      即可觸及之處所，刑事訴訟法第130條定有明文。
    (2)經本院更一審再傳訊承辦本案之警員乙○○到庭具結證述
      結果，認為當時係認被告甲○○有販賣ｋ他命之嫌疑，屬
      犯罪嫌疑人，才逕行搜索其身體、隨身攜帶之物件、所使
      用之交通工具及其立即可觸及之處所等情，並據證人乙○
      ○證述如如下：
      法官  問：91年10月28日在台南市○○區○○路一段60號
                前查甲○○，你們是否有得到情資？
      乙○○答：因為我們同事發現甲○○的車子，之後通知我
                們其他們同事，所以在台南市○○區○○路一
                段60號前將甲○○攔查。
      法官  問：為什麼要攔查甲○○？
      乙○○答：因為我們在91年10月18日台南市○區○○街90
                號4樓搜索時甲○○不在現場。
      法官  問：91年10月28日在台南市○○區○○路一段60號
                前攔查甲○○，你們是否認為甲○○有犯罪嫌
                疑？
      乙○○答：是，因為我們同事91年10月28日發現甲○○的
                車子，認為甲○○有犯罪嫌疑，所以在台南市
                安南區○○路○段60號前將甲○○攔查。
      法官  問：Ｋ他命膠囊及Ｋ他命一包，是在何處查獲？
      乙○○答：在甲○○的車上查獲。
      法官  問：你們在91年10月18日搜查甲○○位於台南市○
                區○○街90號4樓租屋處後，你們就認為甲○
                ○有販賣第三級毒品Ｋ他命的嫌疑？
      乙○○答：是。
    (3)如依證人即承辦本件搜索之警員乙○○之證述以觀，警方
      已曾於91年10月18日持臺灣臺南地方法院搜索票至台南市
      ○區○○街90號4樓搜索甲○○之住處，當時甲○○不在
      現場，但警方已掌握被告甲○○有販賣第三級毒品Ｋ他命
      之犯罪嫌疑事證，因警方在路上發現甲○○開車，恐被告
      失去蹤影，遂沿途跟蹤被告並依刑事訴訟法第一百三十條
      之規定以被告為犯罪嫌疑人為由逕行搜索其身體、隨身攜
      帶之物件、所使用之交通工具及其立即可觸及之處所，本
      院經核警方上開搜索依法並無不合，因此被告甲○○屢以
      警方搜索其所有車子無搜索票，所扣案之物品，不得做為
      證據云云，顯屬無據，仍不能為被告甲○○有利之證明。
  (七)綜上，被告甲○○所辯，均係事後卸責之詞，均不足採信。
    本件事証明確，被告犯行，堪以認定。
三、按被告行為後，毒品危害防制條例業經總統於九十二年七月
    九日以華總一義字第０九二００一二一九三０號令公布，並
    自九十三年一月九日施行，其中第五條第三項意圖販賣而持
    有第三級毒品罪，修法前後刑度均相同，既無有利或不利於
    被告，自無須為新舊法比較，則本件依從新原則，自應適用
    修正後之毒品危害防制條例，合先敘明。
四、按Ｋ他命業經列入毒品危害防制條例第二條第二項第三款所
    規定之第三級毒品，禁止意圖販賣而持有，毒品危害防制條
    例第二條第二項第三款、第五條第三項分別定有明文。被告
    意圖販賣而持有Ｋ他命，核其所為，係犯毒品危害防制條例
    第五條第三項意圖販賣而持有第三級毒品罪。又被告前於八
    十九年間，曾犯傷害罪，經原審判處有期徒刑四月，如易科
    罰金，以參百元折算壹日，復經本院駁回上訴確定，於九十
    年一月十八日易科罰金執行完畢，此有台灣高等法院被告全
    國前案紀錄表在卷可按，其於五年之內再犯本件有期徒刑以
    上之罪，為累犯，應依法加重其刑。
五、原審以被告罪証明確，因予論罪科刑，並量處有期徒刑四年
    六月，固非無見。但查：(一)附表二編號三之膠囊裝Ｋ他命既
    未檢出Ｋ他命成分，即非違禁物，或供犯罪所用之物，另被
    告有施用Ｋ他命之事實，已如前述，而附表二編號五之玻璃
    吸食器係供被告施用Ｋ他命之用；附表二編號七、八之藥物
    分裝墊板、藥物分裝板、【附表三編號六之金融卡，係供被
    告施用Ｋ他命磨Ｋ他命之用】；附表三編號五塑膠管吸食器
    亦係供被告施用Ｋ他命之用，另附表三編號七烤箱實為【微
    波爐】（均詳附表三所載），與本件無關，均為被告於本院
    審理時供明在卷（見本院上訴審卷第五十三頁），均無証據
    足証上開扣押物係供被告意圖販賣Ｋ他命所用之工具，且附
    表三編號七之微波爐亦難想像如何供作本件被告犯罪之用，
    均難依法宣告沒收。乃原審就上開扣押物均併予宣告沒收，
    顯有未當。(二)又原審未將意圖販賣而持有之第三級毒品依刑
    法第三十八條第一項第一款之違禁物沒收（詳後），亦有
    未洽。(三)又扣案之如附表四所示之物，係被告所有，且其分
    裝Ｋ他命供意圖販賣而持有第三級毒品Ｋ他命犯罪所用之物
    ，業據被告供明在卷，此部分原審未依毒品危害防制條例第
    十九條第一項規定宣告沒收（詳後），而依刑法第三十八
    條第一項第二款沒收，亦有未洽。(四)又本件所查扣之膠囊裝
    Ｋ他命一百十一顆，於九十一年十二月十七日鑑驗用罄剩一
    ０八顆（按本件上訴後經本院清點係剩一０八顆），原審附
    表所載第一次鑑定後剩餘一０九顆係有誤（經本院第二次再
    送鑑定後係剩一０六顆），亦有未洽。被告上訴意旨雖否認
    犯罪，並以前開情詞指摘原判決不當，固無理由，但原判決
    既有上開可議之處，即屬無可維持，應由本院予以撤銷改判
    。爰審酌被告犯罪之動機、目的、手段，意圖販賣而持有毒
    品Ｋ他命對人身健康及社會治安之影響程度甚鉅，惟尚未將
    所持有之毒品Ｋ他命賣出，犯後一再否認之態度等一切情狀
    ，量處如主文第二項所示之刑，以資懲儆。又公訴人雖於原
    審審理庭時具體對被告求處有期徒刑五年，然審酌被告持有
    之數量，其尚未找到買主，及其自身亦有吸食惡習等情，公
    訴人求處有期徒刑五年，顯然過重，併此敘明。
六、又按毒品危害防制條例第二條第二項規定，毒品依其成癮性
    、濫用性及對社會危害性分為四級，並就製造、運輸、販賣
    、意圖販賣而持有、以非法方法使人施用、引誘他人施用及
    轉讓不同品項之毒品等行為，分別定其處罰。至施用或持有
    第三、四級毒品，因其可罰性較低，故未設處罰之規定，僅
    就施用及持有第一、二級毒品科以刑罰。惟鑑於第三、四級
    毒品均係管制藥品，特於同條例第十一條之一明定無正當理
    由，不得擅自持有；第十八條第一項後段復規定查獲之第三
    、四級毒品，無正當理由而擅自持有者，沒入銷燬之。從而
    ，依同條例第十八條第一項後段應沒入銷燬之毒品，專指查
    獲施用、持有第三、四級毒品而言；倘係查獲製造、運輸、
    販賣、意圖販賣而持有、以非法方法使人施用、引誘他人施
    用或轉讓第三、四級毒品，既屬同條例相關法條明文規定處
    罰之犯罪行為，即非該條項應依行政程序沒入銷燬之範圍。
    又同條例第十九條第一項所定「供犯罪所用或因犯罪所得之
    物」，係指犯第四條至第九條、第十二條、第十三條或第十
    四條第一項、第二項之罪所用或所得之物，不包括毒品本身
    在內，是尚不得援用此項規定為第三、四級毒品之沒收依據
    。以犯第四條第三項販賣第三級毒品罪為例，第三級毒品本
    身為其販賣之標的，非屬供「販賣第三級毒品所用之物」；
    必係遂行販賣該毒品使用之物，始屬「供犯罪（犯第四條第
    三項之販賣第三級毒品罪）所用之物」，其理至明。又同條
    例對於查獲之製造、運輸、販賣、意圖販賣而持有、以非法
    方法使人施用、引誘他人施用及轉讓第三、四級毒品之沒收
    ，並無特別規定，如其行為已構成犯罪，則該毒品即屬不受
    法律保護之違禁物，應回歸刑法之適用，依刑法第三十八條
    第一項第一款之規定沒收之（最高法院九十五年度臺上字第
    九一一號、第四三五八號及第五二五二號判決意旨參照）。
    是本案扣案之第三級毒品愷他命即附表一所示Ｋ他命瓶裝一
    瓶、Ｋ他命一包、Ｋ他命膠囊合計一０六顆（共扣案一百十
    一顆，第一次送鑑驗用罄而滅失剩一０八顆，第二次再送鑑
    驗用罄而滅失剩一０六顆），屬違禁物，有上開內政部警政
    署刑事警察局鑑定書附卷可參，則依上開說明，則有關扣案
    之第三級毒品愷他命如附表二編號四、附表三編號一、二 (
    即原扣案附表一所示之物)應依刑法第三十八條第一項第一
    款之規定宣告沒收；至於鑑定用罄部分已不存在，此部分不
    另諭知沒收。
七、又扣案之如附表四編號一至八所示之物，係被告所有，且其
    分裝Ｋ他命供意圖販賣而持有第三級毒品Ｋ他命犯罪所用之
    物，業據被告供明在卷，此部分則應依毒品危害防制條例第
    十九條第一項規定，宣告沒收之
八、再附表二編號三之膠囊裝Ｋ他命既未檢出Ｋ他命成分，即非
    違禁物，或供犯罪所用之物，另被告有施用Ｋ他命之事實，
    已如前述，而附表二編號五之玻璃吸食器係供被告施用Ｋ他
    命之用；附表二編號七、八之藥物分裝墊板、藥物分裝板、
    附表三編號六之金融卡，係供被告施用Ｋ他命磨Ｋ他命之用
    ；附表三編號四之塑膠吸管鏟子及附表三編號五塑膠管吸食
    器亦係供被告施用Ｋ他命之用，另附表三編號七烤箱實為【
    微波爐】，與本件無關，均如前述，亦不予宣告沒收。至扣
    案之研磨機一台、膠囊器二台、金屬研砵一組，無法證明為
    被告所有，且經原審當庭勘驗之結果，該膠囊器之填裝洞口
    ，亦較扣案被告所有之膠囊為大，無法為組裝行為，此有原
    審勘驗筆錄附卷足參，亦不另為沒收之諭知。
據上論結，應依刑事訴訟法第369條第一項前段、第364條、第
299條第一項前段，修正後毒品危害防制條例第5條第3項、第19
條第1項，刑法第11條前段、第38條第1項第1款、第47條，判決
如主文。
本案經檢察官李傳來到庭執行職務。
中    華    民    國    97    年    9     月    30    日
                  刑事第五庭    審判長法  官  楊明章
                                      法  官  戴勝利
                                      法  官  顏基典
以上正本證明與原本無異。
如不服本判決，應於收受本判決後十日內向本院提出上訴書狀。
其未敘述上訴理由者並得於提起上訴後十日內向本院補提理由書
狀（均須按他造當事人之人數附繕本）「切勿逕送上級法院」。
                                      書記官  呂嘉文
中    華    民    國    97    年    10    月    1     日
附錄法條：
毒品危害防制條例第5條第3項：
意圖販賣而持有第三級毒品者，處3年以上10年以下有期徒刑，
得併科新臺幣3百萬元以下罰金。
【附表一】：
┌─┬──────────────────────┐
│(1)│Ｋ他命瓶裝，壹瓶（如附表二編號四）。        │
├─┼──────────────────────┤
│(2)│Ｋ他命，壹包（如附表三編號二）。            │
├─┼──────────────────────┤
│(3)│Ｋ他命膠囊，一百一十一顆（如附表三編號一）。│
└─┴──────────────────────┘
【附表二】：
┌──┬──────────┬───┬───────────────────────────┐
│編號│物品名稱            │ 數量 │備註                                                  │
├──┼──────────┼───┼───────────────────────────┤
│ 一 │夾鏈帶              │ 二包 │共八十八個                                            │
├──┼──────────┼───┼───────────────────────────┤
│ 二 │空膠囊              │ 四包 │共三百四十一個                                        │
├──┼──────────┼───┼───────────────────────────┤
│ 三 │膠囊裝Ｋ他命        │ 六顆 │未檢出Ｋ他命成分                                      │
├──┼──────────┼───┼───────────────────────────┤
│ 四 │瓶裝Ｋ他命          │ 一瓶 │Ｋ他命瓶裝，壹瓶，含瓶重１‧９１公克，予以編號２。    │
│    │                    │      │  1.含外包裝塑膠袋毛重３‧１８公克，淨重０‧７６公克，│
│    │                    │      │    取０‧１５公克供鑑驗用罄，餘淨重０‧６１公克。    │
│    │                    │      │  2.檢出：三級毒品〝愷他命〞（Ketamine，又名K他命）成 │
│    │                    │      │    分。另檢出〝葡萄糖〞（Ｇlucose）成分。            │
├──┼──────────┼───┼───────────────────────────┤
│ 五 │玻璃吸食器          │ 一個 │                                                      │
├──┼──────────┼───┼───────────────────────────┤
│ 六 │吸管分裝勺          │ 一個 │                                                      │
├──┼──────────┼───┼───────────────────────────┤
│ 七 │藥物分裝墊板        │ 一個 │                                                      │
├──┼──────────┼───┼───────────────────────────┤
│ 八 │藥物分裝板          │ 二個 │                                                      │
├──┼──────────┼───┼───────────────────────────┤
│ 九 │分裝瓶              │ 一箱 │瓶身及瓶蓋共七百一十六組又瓶蓋十九個                  │
│    │                    │      │                                                      │
└──┴──────────┴───┴───────────────────────────┘
【附表三】：
┌──┬──────────┬──────┬───────────────────────────┐
│編號│物品名稱            │ 數量       │備註                                                  │
├──┼──────────┼──────┼───────────────────────────┤
│一  │膠囊裝Ｋ他命        │原扣案一百十│(1)九十一年十二月十七日鑑驗用罄剩一０八顆（原審附表所載│
│    │                    │一顆，經二次│  一０九顆係有誤）                                    │
│    │                    │送驗餘剩一０│(2)九十七年八月二十日鑑驗用罄剩一百零六顆（驗餘總淨重  │
│    │                    │六顆        │  25.37公克），純度約29%。                            │
│    │                    │            │(3)檢出：三級毒品〝愷他命〞（Ketamine，又名K他命）成分 │
│    │                    │            │  。另均檢出：〝利度卡因〞（Lidocaine）成分、〝葡萄糖 │
│    │                    │            │  〞（Ｇlucose）成分。                                │
├──┼──────────┼──────┼───────────────────────────┤
│ 二 │Ｋ他命一包          │驗餘淨重    │Ｋ他命，壹包，毛重約５１‧１５公克，予以編號３。      │
│    │                    │50.05 Ｇ    │  1.實際毛重５１‧０４公克，淨重５０‧１６公克，取０‧│
│    │                    │            │    １１公克供鑑驗用罄，餘淨重５０‧０５檢出Ｋ他命成分│
│    │                    │            │    公克。                                            │
│    │                    │            │  2.檢出：三級毒品〝愷他命〞（Ketamine，又名K他命）成 │
│    │                    │            │    分。                                              │
├──┼──────────┼──────┼───────────────────────────┤
│ 三 │裝Ｋ他命用塑膠盒    │ 四個       │                                                      │
├──┼──────────┼──────┼───────────────────────────┤
│ 四 │塑膠吸管鏟子        │ 二枝       │                                                      │
├──┼──────────┼──────┼───────────────────────────┤
│ 五 │塑膠管吸食器        │ 三枝       │                                                      │
├──┼──────────┼──────┼───────────────────────────┤
│ 六 │附著Ｋ他命殘渣金融卡│ 一張       │                                                      │
├──┼──────────┼──────┼───────────────────────────┤
│ 七 │烤箱                │ 一台       │                                                      │
└──┴──────────┴──────┴───────────────────────────┘
【附表四】：應沒收之物：
┌──┬──────────┬───┬─────────────┐
│編號│物品名稱            │ 數量 │備註                      │
├──┼──────────┼───┼─────────────┤
│ 一 │夾鏈帶              │ 二包 │共八十八個                │
├──┼──────────┼───┼─────────────┤
│ 二 │空膠囊              │ 四包 │共三百四十一個            │
├──┼──────────┼───┼─────────────┤
│ 三 │吸管分裝勺          │ 一個 │                          │
├──┼──────────┼───┼─────────────┤
│ 四 │分裝瓶              │ 一箱 │瓶身及瓶蓋共七百一十六組又│
│    │                    │      │瓶蓋十九個                │
├──┼──────────┼───┼─────────────┤
│ 五 │裝Ｋ他命用塑膠盒    │ 四個 │                          │
├──┼──────────┼───┼─────────────┤
│ 六 │塑膠吸管鏟子        │ 二枝 │                          │
├──┼──────────┼───┼─────────────┤
│ 七 │附表二編號四裝第三級│      │                          │
│    │毒品Ｋ他命之瓶子    │ 一個 │                          │
├──┼──────────┼───┼─────────────┤
│ 八 │附表三編號二裝第三級│      │                          │
│    │毒品Ｋ他命之外空包袋│ 一個 │                          │
└──┴──────────┴───┴─────────────┘


司法院資訊處製作；財團法人民間司法改革基金會備份。
